臺灣士林地方法院民事裁定
110年度消債職聲免字第55號
債  務  人  張明輝  
代  理  人  何乃隆律師
上列債務人聲請清算事件，本院裁定如下：
    主  文
債務人張明輝應予免責。
    理  由
一、按法院為終止或終結清算程序之裁定確定後，除別有規定外
    ，應以裁定免除債務人之債務；消費者債務清理條例（下稱
    消債條例）第132條定有明文。次按法院裁定開始清算程序
    後，債務人有薪資、執行業務所得或其他固定收入，扣除自
    己及依法應受其扶養者所必要生活費用之數額後仍有餘額，
    而普通債權人之分配總額低於債務人聲請清算前二年間，可
    處分所得扣除自己及依法應受其扶養者所必要生活費用之數
    額者，法院應為不免責之裁定；但債務人證明經普通債權人
    全體同意者，不在此限；復為消債條例第133條所明定。另
    按債務人有下列各款情形之一者，法院應為不免責之裁定，
    但債務人證明經普通債權人全體同意者，不在此限：一、於
    七年內曾依破產法或本條例規定受免責。二、故意隱匿、毀
    損應屬清算財團之財產，或為其他不利於債權人之處分，致
    債權人受有損害。三、捏造債務或承認不真實之債務。四、
    聲請清算前二年內，因消費奢侈商品或服務、賭博或其他投
    機行為，所負債務之總額逾聲請清算時無擔保及無優先權債
    務之半數，而生開始清算之原因。五、於清算聲請前一年內
    ，已有清算之原因，而隱瞞其事實，使他人與之為交易致生
    損害。六、明知已有清算原因之事實，非基於本人之義務，
    而以特別利於債權人中之一人或數人為目的，提供擔保或消
    滅債務。七、隱匿、毀棄、偽造或變造帳簿或其他會計文件
    之全部或一部，致其財產之狀況不真確。八、故意於財產及
    收入狀況說明書為不實之記載，或有其他故意違反本條例所
    定義務之行為，致債權人受有損害，或重大延滯程序；亦為
    消債條例第134條所明定。
二、經查：
　㈠債務人於民國105年1月13日向本院聲請前置調解，調解不成
    立後，復聲請更生程序，經本院以105年度消債更字第58號
    裁定自105年11月29日17時起開始更生程序，並命司法事務
    官進行本件更生程序。嗣債務人於更生執行事件程序中所提
    出之更生方案清償總額顯低於債權人依清算程序所得受償之
    總額，本院乃依消債條例第61條規定於106年8月22日以106
    年度消債清字第46號裁定債務人自106年8月22日17時開始清
    算程序，並命司法事務官進行本件清算程序。嗣本院司法事
    務官於106年度司執消債清字第22號事件將債務人之清算財
    團財產按普通債權比例分配各債權人，而普通債權人分配總
    額為新臺幣（下同）2,132,842元（見本院106年度司執消債
    清卷【下稱司執消債清卷】三第147頁），並於110年7月22
    日裁定本件清算程序終結確定在案等情，業經本院依職權調
    閱上開卷宗核閱屬實。是依首揭規定，本院即應裁定是否准
    許債務人免責。
  ㈡經本院函詢各債權人陳述意見，債權人均具狀表示不同意債
    務人免責。
　㈢查債務人為45年次，現年66歲，居住在臺北市士林區，其自
    承聲請本件程序前2年期間即103年1月至104年12月間，以打
    零工、夜市擺攤為生，每月收入約21,000元（見105年度消
    債更字第58號卷第11頁、第106頁）；是以，債務人聲請清
    算前2年可處分所得共計為504,000元（計算式：21,000元×2
    4＝504,000元）。又債務人聲請程序前2年間如依103、104年
    度臺北市每人每月最低必要生活支出之1.2倍即17,753元計
    算，則其聲請程序前2年支出共計為426,072元（計算式：17
    ,753元×24＝426,072元）。是以，債務人聲請清算前2年間可
    處分所得扣除自己及依法受其扶養者所必要生活費用之數額
    後，仍有餘額77,928元（計算式：504,000元－426,072元＝77
    ,928元）。參以本件普通債權人於清算程序中受分配額為2,
    132,842元（見本院司執消債清卷三第147頁），則各普通債
    權人於清算程序中之分配總額已高於債務人聲請程序前2年
    間可處分所得扣除自己及依法受其扶養者所必要生活費用之
    數額。揆諸上開規定，本件債務人之財產狀況顯與消債條例
    第133條法院應為不免責裁定之要件不符。
  ㈣至債權人雖主張債務人有消債條例第133條、第134條等各款
    不免責事由，惟未提出任何事證，且本院依職權調查結果亦
    無何證據可資證明，亦難採信。
三、綜上所述，債務人經法院終止清算程序之裁定確定後，本院
    業依消債條例第136條規定通知全體無擔保債權人就債務人
    是否應予免責乙節以書面及到場陳述意見，其等雖表示反對
    債務人免責，並主張債務人有消債條例第133條及第134條各
    款不免責事由，但經本院調查結果，尚屬無據，應為免責之
    裁定。
四、爰裁定如主文。
中　　華　　民　　國　　111 　年　　6 　　月　　23　　日
                  民事第三庭  法  官  陳菊珍
以上正本係照原本作成。
如對本裁定抗告，應於裁定送達後10日內向本院提出抗告狀，並
繳納抗告費新臺幣1,000 元。
中　　華　　民　　國　　111 　年　　6 　　月　　23　　日
                              書記官  曹永瑄